臺灣苗栗地方法院民事判決　　　　　　　　　　　　　九十二年度訴字第一八一號
　　原　　　告　新竹國際商業銀行股份有限公司
　　法定代理人　戊○○
　　訴訟代理人　甲○○
　　被　　　告　鴻豐矽砂有限公司
　　法定代理人　丁○○
　　被　　　告　丙○○
　　　　　　　　乙○○
　　兼右一被告
　　訴訟代理人　丁○○
右當事人間請求清償借款事件，本院於九十三年一月八日言詞辯論終結，判決如左：
    主    文
被告應連帶給付原告新臺幣玖拾柒萬元，及自民國九十一年五月二十一日起至清償日
止，按年利率百分之七點九五計算之利息，暨自民國九十一年十月二十三日起至清償
日止，逾期在六個月以內者，按上開利率百分之十，超過六個月以上者，按上開利率
百分之二十計算之違約金。
訴訟費用由被告連帶負擔。
    事    實
甲、原告方面：
一、聲明：如主文第一項所示。
二、陳述略稱：
（一）被告鴻豐矽砂有限公司（下稱鴻豐公司）於民國九十年十月三十一日邀同被告
      乙○○、丙○○、丁○○為連帶保證人，向原告借貸新台幣（下同）九十七萬
      元，借款期間自九十年十月三十一日起至一一○年十月三十一日止，且借款人
      應按期攤還本息，如未依約給付即視為全部到期。惟被告鴻豐公司只繳息至九
      十一年五月二十日止，尚積欠如主文所示之借款、利息暨違約金。為此，依借
      貸契約關係及連帶保證關係，訴請被告鴻豐公司、乙○○、丙○○、丁○○負
      連帶清償責任。
（二）被告鴻豐公司與原告本有一百萬元之借款（原告銀行標示之帳號為00000
      0000號），於八十九年三月三十日屆期後，未依約全數清償，經兩造於九
      十年十月三十一日達成協議，另辦理系爭新借款，以償還上開舊借款。故系爭
      借款屬於借新還舊之債務，依民法第三百二十條規定，若新債務不履行時，舊
      債務仍不消滅。
（三）依公司法第二十四條、第二十五條、第八十八條規定，公司解散後應進行清算
      程序，清算人應以公告方法催告申報債權，並各別通知明知之債權人。是以，
      被告鴻豐公司縱使於八十九年一月二十一日辦理解散登記或向稅捐機關申報清
      算完成，惟其清算程序尚未完結，於清算範圍內，視為被告鴻豐公司尚未解散
      。
乙、被告方面：
一、聲明：請求判決駁回原告之訴。
二、陳述略稱：被告鴻豐公司已於八十九年一月二十一日辦理解散登記，並向財政部
    台灣省中區國稅局申報八十九年度營利事業清算所得，已清算完成，法人格已不
    存在，但系爭借據簽定於九十年十月份，其法律效力有問題。
丙、本院依職權查詢並無被告鴻豐公司向法院申報清算程序之資料。
    理    由
一、本件兩造之主張及陳述，詳如前事實欄所載。
二、原告主張：被告鴻豐矽砂有限公司（下稱鴻豐公司）於民國九十年十月三十一日
    邀同被告乙○○、丙○○、丁○○為連帶保證人，向原告借貸新台幣（下同）九
    十七萬元，借款期間自九十年十月三十一日起至一一○年十月三十一日止，且借
    款人應按期攤還本息，如未依約給付即視為全部到期。惟被告鴻豐公司只繳息至
    九十一年五月二十日止，尚積欠如主文所示之借款、利息暨違約金之事實，業據
    原告提出借據、放款往來明細資料附卷為憑。經本院當庭提示借據原本予被告鴻
    豐公司法定代理人丁○○（兼被告）審閱，其自認借據上「丁○○」及「乙○○
    」之簽名為真正，載明於九十二年十月二十八日言詞辦論筆錄可資參照。另本院
    當庭提示借據原本予被告丙○○審閱，其亦自認借據上「丙○○」之簽名及蓋章
    均為真正，並稱係應其伯父即被告丁○○之請，而擔任系爭借款之連帶保證人等
    語，亦登載於九十三年一月八日言詞辯論筆錄附卷可佐。從而，足見系爭借據為
    真正，原告主張之上開借貸事實，堪予認定。
三、按解散之公司除因合併、分割或破產而解散外，應行清算。解散之公司，於清算
    範圍內，視為尚未解散。公司之清算，以全體股東為清算人；但本法或章程另有
    規定或經股東決議，另選清算人者，不在此限。不能依第七十九條規定定其清算
    人時，法院得因利害關係人之聲請，選派清算人。清算人之職務如左：一、了結
    現務。二、收取債權、清償債務。三、分派盈餘或虧損。四、分派賸餘財產。清
    算人應於就任後十五日內，將其姓名、住所或居所及就任日期，向法院聲報。清
    算人就任後，應以公告方法，催告債權人報明債權，對於明知之債權人，並應分
    別通知。清算人應於清算完結，經送請股東承認後十五日內，向法院聲報。公司
    法第二十四條、第二十五條、第七十九條、第八十一條、第八十三條第一項、第
    八十四條第一項、第八十八條、第九十三條第一項定有明文。
四、經本院當庭一再闡明，被告始終未舉證已依上開公司法之相關規定完成清算程序
    ，復經本院依職權查詢，並無任何被告鴻豐公司向法院申報選任清算人或清算完
    結等清算程序之資料。從而，被告鴻豐公司並未選任清算人並向法院聲報其姓名
    、住所或居所及就任日期，亦未了結現務、清償債務或分派虧損，更未以公告方
    法催告債權人報明債權，並對於明知之債權人分別通知，另未向法院聲報清算人
    已清算完結並送請股東承認，顯不符上開公司法第二十四條、第二十五條、第七
    十九條、第八十一條、第八十三條第一項、第八十四條第一項、第八十八條、第
    九十三條第一項之規定。是被告空口抗辯：已於八十九年一月二十一日辦理解散
    登記，並向財政部台灣省中區國稅局申報八十九年度營利事業清算所得，已清算
    完成，法人格已不存在，但系爭借據簽定於九十年十月份，其法律效力有問題云
    云，洵屬無據。否則，倘負債累累或營私舞弊之公司，藉由內部少數執行業務股
    東，私自向主管機關申請為解散登記，及向稅捐機關申報清算所得，即得率以規
    避公司負債及私吞公司盈餘，則公司債權人及公司股東之權益將嚴重受侵害，金
    融交易秩序亦將失序大亂，明顯不公，此與公司法明定公司解散後應如何進行清
    算程序之上開相關規定意旨相悖，委不足取。是被告鴻豐公司縱使為辦理解散登
    記之公司，惟其法定之清算程序尚未完結，於清算範圍內，視為尚未解散，則其
    所訂立之系爭借貸契約，仍為合法有效，其餘被告亦應共同負擔連帶保證責任。
五、綜上論述，系爭借款債務為真正，從而，原告依據借貸契約關係及連帶保證關係
    ，訴請被告鴻豐公司、乙○○、丙○○、丁○○負連帶清償責任，請求被告連帶
    給付原告九十七萬元，及自九十一年五月二十一日起至清償日止，按年利率百分
    之七點九五計算之利息，暨自九十一年十月二十三日起至清償日止，逾期在六個
    月以內者，按上開利率百分之十，超過六個月以上者，按上開利率百分之二十計
    算之違約金，於法有據，應予准許。
六、因本案事證已臻明確，兩造其餘主張陳述及所提之證據，均毋庸再予審酌，附此
    敘明。
七、結論：本件原告之訴為有理由，依民事訴訟法第八十五條第二項，判決如主文。
中　　　華　　　民　　　國　　九十三　　年　　　一　　　月　　 十五 　　日
                                    臺灣苗栗地方法院民事庭
                                        法  官  李麗萍
右為正本係照原本作成。
如對本判決上訴，須於判決送達後二十日內向本院提出上訴狀。
中　　　華　　　民　　　國　　九十三　　年　　　一　　　月　　 十五 　　日
                                        書記官  蕭雅馨
